臺灣士林地方法院刑事判決　　　　　　　 96年度訴字第247號
公　訴　人　臺灣士林地方法院檢察署檢察官
被　　　告　甲○○
上列被告因毒品危害防制條例案件，經檢察官提起公訴（96年度
毒偵字第54號）及移送併辦（95年度毒偵字第534 號），被告於
本院準備程序中就被訴事實為有罪之陳述，經合議庭裁定由受命
法官獨任進行簡式審判程序審理，判決如下：
    主  文
甲○○施用第一級毒品，處有期徒刑陸月，如易科罰金以新台幣
貳仟元折算壹日。
    事  實
一、甲○○曾因施用第一級毒品案件，經本院於民國92年6 月14
    日以92年度毒聲字第593 號裁定送觀察、勒戒後，認有繼續
    施用毒品之傾向，復經本院於92年7 月4 日以92年度毒聲字
    第655 號裁定令入戒治處所施以強制戒治，嗣屆滿3 月，成
    效評定為合格，經本院以92年度毒聲字第1054號裁定停止戒
    治，所餘戒治期間付保護管束，而於93年7 月13日保護管束
    期滿，由台灣士林地方法院檢察署檢察官於93年8 月16日以
    93年度戒毒偵字第49號為不起訴處分確定。詎其仍不知悔改
    ，於前案強制戒治執行完畢後5 年內，復基於施用第1 級毒
    品海洛因之犯意，自95年11月初某日起至同年月28日止，以
    將第一級毒品海洛因放置於香菸內點火吸食之方式，在台北
    縣汐止市○○路○ 段335 巷16號居所施用第1 級毒品海洛因
    ，約2 、3 日即施用1 次。嗣先後於95年11月15日下午8時
    30分許、95年11月29日下午11時許，分別為警在台北縣新店
    市○○路○ 段171 號5 樓、臺北縣汐止市○○路○ 段335 巷
    16號其居所查獲。
二、案經臺北市政府警察局報請臺灣士林地方法院檢察署檢察官
    偵查起訴，及台北縣政府警察局新店分局報請台灣台北地方
    法院檢察署報呈台灣高等法院檢察署令轉台灣士林地方法院
    檢察署檢察官移送併辦，被告為有罪之陳述，經合議庭裁定
    由受命法官獨任進行簡式審判程序審理。
    理  由
一、上揭犯罪事實，業據被告甲○○於本院審理中坦承不諱（本
    院卷96年4 月17日準備程序及審判筆錄），其前後2 次為警
    查獲時所採集之尿液，經送鑑定，結果均呈鴉片類陽性反應
    ，此有台灣檢驗科技股份有限公司96年1 月23日CH/2007/10
    573 濫用藥物檢驗報告、台灣尖端先進生技醫療股份有限公
    司95年12月8 日濫用藥物檢驗報告各1 紙附卷可稽，足認其
    自白與事實相符。其前因施用第一級毒品案件，經本院於92
    年6 月14日以92年度毒聲字第593 號裁定送觀察、勒戒後，
    認有繼續施用毒品之傾向，復經本院於92年7 月4 日以92年
    度毒聲字第655 號裁定令入戒治處所施以強制戒治，嗣屆滿
    3 月，成效評定為合格，經本院以92年度毒聲字第1054 號
    裁定停止戒治，所餘戒治期間付保護管束，而於93年7 月13
    日保護管束期滿，由台灣士林地方法院檢察署檢察官於93
    年8 月16日以93年度戒毒偵字第49號為不起訴處分確定等節
    ，有台灣高等法院被告全國前案紀錄表及前開不起訴處分書
    各1 份附卷足憑，是以被告本次施用第一級毒品係於強制戒
    治完畢後5 年內再犯，事證已明，犯行應堪認定。
二、按海洛因為毒品危害防制條例第2 條第2 項第1 款所稱之第
    一級毒品，不得施用、持有。核被告施用海洛因之行為，係
    犯毒品危害防制條例第10條第1 項之施用第一級毒品罪，其
    施用前持有第一級毒品海洛因之低度行為為施用之高度行為
    吸收，不另論罪。又，刑事法若干犯罪行為態樣，本質上原
    具有反覆、延續實行之特徵，立法時既予特別歸類，定為犯
    罪構成要件之行為要素，則行為人基於概括之犯意，在密切
    接近之一定時、地持續實行之複次行為，倘依社會通念，於
    客觀上認為符合一個反覆、延續性之行為觀念者，於刑法評
    價上，即應僅成立一罪。學理上所稱『集合犯』之職業性、
    營業性或收集性等具有重複特質之犯罪均屬之。亦即立法者
    針對特定刑罰規範之構成要件，已預設其本身係持續實行之
    複次行為，具備反覆、延續之行為特徵，故將之總括或擬制
    成一個構成要件之「集合犯」行為，因刑法評價上為構成要
    件之行為單數，應僅成立一罪。而施用毒品本身具備反覆、
    延續之行為特徵，即為此類犯罪之典型或常態，故刑法評價
    上，施用毒品應成立集合犯一罪。原此種基於概括犯意多次
    施用毒品類型犯罪，95年7 月1 日修正實施前刑法以連續犯
    為定位，惟刑法第56條連續犯之規定業經修正刪除，其修正
    理由說明四復載明「連續犯之規定廢除後，對於部分習慣犯
    ，例如竊盜、吸毒等犯罪，在實務運用上應可參考德、日等
    國之經驗，由學界及實務以補充解釋之方式，發展接續犯之
    概念，對於合乎接續犯或包括的一罪之情形，認為構成單一
    之犯罪，以限縮數罪併罰之範圍」等語，本院基於前述施用
    毒品構成要件之反覆實行特徵，並考量連續犯規定業經刪除
    之理由，認為行為人基於反覆實行之犯意，在密切接近之一
    定時、地，持續實行單次或複次之施用毒品行為，應僅成立
    集合犯一罪。本案被告因經濟狀況不良，心情不佳而與舊日
    友人再度相聚施用毒品而上癮，於95年11月間密集施用第一
    級毒品海洛因，約2 、3 日即施用1 次等情，業據其自承在
    卷，顯見被告係基於反覆施用毒品之決意，於密接之時、地
    ，反覆而持續施用毒品，揆諸前揭說明，自應就其施用行為
    ，依修正後刑法立法精神，論以集合犯之包括一罪。被告95
    年11月30日為警採尿回溯120 小時前施用第一級毒品海洛因
    之犯行（即95年度毒偵字第534 號移送併辦部分）雖未據公
    訴人指述，然此部分與起訴書所記載者既有集合犯裁判上包
    括一罪關係，基於審判不可分原則，為起訴效力所及，本院
    自得予以審理，附此敘明。爰審酌被告前曾因違反麻醉藥品
    管理條例及毒品危害防制條例，經判處罪刑、執行觀察勒戒
    及強制戒治，仍不知悛悔，再度為警查獲施用毒品犯行，顯
    未因各次刑事訴追之教訓而知警惕悔悟，惟念毒品之禁絕確
    屬不易，而被告施用毒品限於自殘，並未流毒他人，且犯罪
    後坦承犯行，態度良好等一切情狀，量處如主文所示之刑。
    並諭知易科罰金之折算標準。
據上論斷，應依刑事訴訟法第273 條之1 第1 項、第299 條第1
項前段，毒品危害防制條例第10條第1 項，刑法第11條前段、第
41條第1項前段，判決如主文。
本案經檢察官曾勁元到庭執行職務。
中　　華　　民　　國　　96　　年　　5 　　月　　9 　　日
                  刑事第七庭法  官  楊得君
如不服本判決，應於判決送達後10日內，向本院提起上訴。
以上正本證明與原本無異。
                            書記官  吳尚文
中　　華　　民　　國　　96　　年　　5 　　月　 10　　 日
附錄法條
毒品危害防制條例第10條第1項
施用第一級毒品者，處 6 月以上 5 年以下有期徒刑。
